【裁判字號】    89,交上易,191
【裁判日期】    890829
【裁判案由】    過失致死
【裁判全文】
臺灣高等法院高雄分院刑事判決                  八十九年度交上易字第一九一號
    上訴人  台灣高雄地方法院檢察署檢察官
    上訴人
    即被告  乙○○
右上訴人等因被告過失致死案件，不服臺灣高雄地方法院八十九年度交易字第二四九
號中華民國八十九年八月廿九日第一審判決（起訴案號：臺灣高雄地方法院檢察署八
十九年度偵字第一０二七、一０六八號），提起上訴，本院判決如左：
      主      文
上訴駁回。
    事  實
乙○○領有普通小型車駕駛執照，於民國八十八年十月十九日十八時五十五分許，駕
駛車牌號碼ＵＸ─七九七二（起訴書誤載為ＵＸ─七九二一）號自用小客車，沿高雄
市○○○路由北往南方向行駛，途經該路一八六八巷口處，欲左轉穿越高楠公路由南
向北方向道路，進入巷內時，應注意汽車行駛時，駕駛人應注意車前狀況，並隨時採
取必要之安全措施，及汽車行駛至交岔路口轉彎車應讓直行車先行；且依當時天候晴
、夜間有照明、路面乾燥無缺陷、無障礙物、視距良好，又無不能注意之情形，乃竟
疏於注意車前動態，且未讓對向直行車輛先行通過即貿然左轉，適有由黃江派所騎乘
，亦疏未注意車前狀況，且未遵守駕駛人騎乘機車應配戴安全帽，及酒精濃度過量（
血液中酒精濃度達二六二‧九ＭＧ／ｄＬ，即相當於呼氣酒精含量每公升一‧三一毫
克）不能安全駕駛動力交通工具等規定，沿高楠公路由南向北方向直行之車牌號碼Ｐ
ＹＲ─四八七號重型機車，適亦行至上開進入巷內之路口，乙○○之自用小客車左前
保險桿因而與黃江派之重型機車左後側車身相擦撞，致黃江派當場人車倒地，頭部撞
擊地面而受有顱內出血之傷害，經送醫急救延至同月二十日十四時許不治死亡。乙○
○於肇事後其犯罪未被發覺前，向處理車禍現場警員坦承肇事而接受裁判。案經高雄
市政府警察局楠梓分局報告及被害人黃江派之配偶丙○○、母親甲○○訴由臺灣高雄
地方法院檢察署檢察官偵查起訴。
    理  由
一、訊據被告乙○○對於右揭時、地發生車禍，致被害人黃江派死亡之事實固供承不
    諱，惟矢口否認有何過失，辯稱：伊至一八六八巷口左轉時，已遵循交通規則待
    巷口燈號變綠燈時才轉彎，且已轉正，是被害人飲酒駕車又闖紅燈來撞伊車；且
    肇事地點係在快車道上，有標示禁行機車，被害人違規行駛該車道云云。經查：
(一)、右揭車禍事故發生經過，業據被害人家屬丙○○於警、偵訊中指訴綦詳，復有道
    路交通事故調查報告表、現場照片附卷可資佐證。被害人係因本件車禍致顱內出
    血死亡，亦經臺灣高雄地方法院檢察署檢察官督同法醫師相驗明確，並製有相驗
    屍體證明書、驗斷書及勘驗筆錄在卷可證。
(二)、參諸卷附道路交通事故調查報告表中之現場圖及照片所示：「肇事後楊車停於岔
    路口之高楠公路北上外側快車道（車尾部分壓內外車道中心線），頭略東南、尾
    略西北，距該路一八六八巷北側路邊延伸線左前輪四‧四公尺、左後輪三‧九公
    尺；黃車倒於北上慢車道，頭西北、尾東南，距東側路邊前輪三‧五公尺、後輪
    二‧五公尺，其後輪與楊車左前角相距十六‧八公尺，北上慢車道留有刮痕十二
    ‧八公尺及碎片」，兩車之撞擊點係在被告車輛『左前』保險桿、被害人機車『
    左後』側車身，依兩車之關係位置、型態，及雙方行進方向、路線、車損、刮地
    痕等相關跡證綜合研判，堪認本件車禍係被告駕駛之自用小客車左轉彎行進間未
    讓直行中之被害人重機車先行被告車之左前保險桿碰撞及被害人機車之左後方致
    發生碰撞。而車禍發生時，被害人所騎乘之重型機車係行駛於外側快車道，且該
  車道並未有禁行機車之標示，業經證人陳文發即本件車禍承辦警員到院證述明確
    （參見原審八十九年四月二十七日審判筆錄），核與道路交通事故調查報告表中
    所繪製之現場圖及照片對照相符。依道路交通安全規則第九十九條第一項第二款
    規定，重型機器腳踏車依標誌或標線之規定行駛，無標誌或標線者，得在快慢車
    道行駛；但在快車道行駛時，除左轉彎外，應行駛於最外側車道。則被害人騎乘
    重型機車行駛於肇事地點之外側快車道，並無違規之情事；被告辯稱被害人違規
    行駛於禁行機車之車道云云，要屬無據，非可採信。至本件肇事路口雖有交通號
    誌正常運轉，惟當時燈號究竟如何？被害人有無如被告所指闖紅燈？等事實，並
    無證據可資審認，自亦難僅憑被告一方辯解，即遽行採認並據以認定被害人有違
    規闖紅燈事實（況依卷附交通事故調查表現場圖所載，高楠公路一八六八巷僅係
    寬十．八公尺之巷道，其與高楠公路屬近四十公尺寬之道路相較，被害人車通過
    巷道口所需時間甚短，縱或有變換紅燈情事，依被告所辯既已在路中間待轉，對
    被害人闖紅燈之情，自始在其目視範圍，其對被害人車未停止之情，亦能事先警
    覺，被告竟仍未予讓行，縱或被害人有所違規，仍難解免被告亦有過失之情）。
二、按駕駛人駕駛汽車應注意車前狀況，並隨時採取必要之安全措施；又汽車行駛至
    交岔路口時，轉彎車應讓直行車先行，道路交通安全規則第九十四條第三項、第
    一百零二條第一項第六款分別定有明文。被告於右揭時地駕車本應注意上揭規定
    ，且依當時情形，又無不能注意之情形，竟於左轉時疏未注意車前狀況，復未讓
    直行方向被害人之機車先行，即貿然左轉，致肇車禍使被害人因之受創死亡，其
    有過失，已甚明顯。雖被害人亦有未戴安全帽保護頭部、其肇事時之血液所含酒
    精濃度高達二六二‧九ＭＧ／ｄＬ，即相當於呼氣酒精含量每公升一‧三一毫克
    ，仍駕車及未注意車前狀況之過失（參見警卷道路交通事故調查報告表之配戴安
    全帽欄、健仁醫院藥物濃度檢驗報告單、偵卷高雄市政府建設局車輛行車事故鑑
    定意見書），惟無解於被告應負之過失責任。況本件先後送請高雄市政府建設局
    車輛行車事故鑑定委員會鑑定、高雄市車輛行車事故覆議鑑定委員會覆議之結果
    ，均認被告「轉彎車未讓直行車先行，為肇事原因」；被害人黃江派「酒精濃度
    過量及未注意車前狀況，同為肇事原因」，此有高雄市政府建設局車輛行車事故
    鑑定委員會八十九年二月二十四日八九高市車鑑字第二七五四號函暨所附鑑定意
    見書、高雄市車輛行車事故覆議鑑定委員會八十九年七月六日八九高市覆字第０
    四五號函在卷足憑。又被害人既因本件車禍而死亡，與被告之過失行為間自具有
    相當因果關係。本件罪證明確，被告過失致人於死之犯行已堪認定。
三、本件被告駕駛自用小客車肇事致人於死，核其所為係犯刑法第二百七十六條第一
    項之過失致人於死罪。被告於肇事後偵查機關未發覺前，主動向警方坦承肇事乙
    節，業據到場處理事故警員陳文發到院證述明確（前開審判筆錄參照），係對於
    未經發覺之犯罪自首而接受裁判，應減輕其刑。被告上開過失犯罪事證既明，原
    審法院乃依據刑法第二百七十六條第一項、第四十一條、第六十二條前段，罰金
    罰鍰提高標準條例第一條前段、第二條之規定，並審酌被告係一時疏於注意而肇
    事，於肇事後自首報案未逃逸，然犯罪後態度不佳，猶飾詞卸責，且事後迄未與
    被害人家屬達成民事和解，及被害人駕車未戴安全帽保護頭部，其肇事時之血液
    所含酒精濃度高達二六二‧九ＭＧ／ｄＬ，相當於呼氣酒精含量每公升一‧三一
    毫克，過失程度亦屬非輕等一切情狀，量處有期徒刑六月，並諭知以三百元折算
    一日之易科罰金折算標準，認事用法均無不合，量刑亦稱允妥，被告上訴意旨否
    認過失犯罪，原審檢察官認原判決量刑過輕，均指摘原判決不當，均無理由，應
    予駁回。
據上論斷，應依刑事訴訟法第三百六十八條，判決如主文。
本案經檢察官林炎昇到庭執行職務。
中      華      民      國    八十九    年     十一     月     三十     日
                              臺灣高等法院高雄分院刑事第八庭
                                  審判長法官  郭雅美
                                        法官  莊飛宗
                                        法官  洪兆隆
右正本證明與原本無異。
不得上訴。
                                      書記官  葉淑華
中      華      民      國    八十九    年     十二     月     二       日
附錄本判決論罪法條：
刑法第二百七十六條第一項
因過失致人於死者，處二年以下有期徒刑、拘役或二千元以下罰金。
                                                                     Ａ


司法院資訊處製作；財團法人民間司法改革基金會備份。
